臺灣高雄地方法院民事判決　　　　　　　 94年度訴字第640號
原　　　告　甲○○
訴訟代理人　丁玉雯律師
被　　　告　丙○○
訴訟代理人　李萬得律師
當事人間返還價金等事件，本院民國96年4 月11日言詞辯論終結
，判決如下：
  主  文
原告之訴及假執行之聲請均駁回。
訴訟費用由原告負擔。
  事 實 及 理 由
壹、程序部分：
一、按訴狀送達後，原告不得將訴變更或追加他訴，但擴張或減
    縮應受判決事項之聲明者，不在此限，民事訴訟法第255 條
    第1 項第3 款定有明文。本件原告於起訴狀請求被告給付新
    台幣（下同）99萬元，其中63萬元部分，自民國93年7 月17
    日起至清償日止，按年息5%計算之利息；另36萬元部分，則
    自93年9 月27日起至清償日止，按年息5%計算之利息。嗣於
    起訴狀繕本送達後，就其中36萬元之利息起算日，變更自93
    年10月12日起算，係屬於訴之聲明之減縮，依法應予准許。
二、又當事人得於訴訟繫屬中，將訴訟告知於因自己敗訴而有法
    律上利害關係之第三人，民事訴訟法第65條第1 項定有明文
    。本件原告於訴訟繫屬中，已依規定將訴訟告知於第三人源
    元實業有限公司(以下簡稱源元公司)，併此敘明。
貳、實體部分：
一、原告起訴主張：被告於93年7 月間向原告表示欲出售一批回
    收記憶體予原告（規格為單顆容量32MB，每支16顆，容量共
    512MB ，數量900 支），每支價格700 元，並附贈數支正常
    電腦用之記憶體。嗣後被告提供7 支美光牌具有回收價值之
    記憶體（即顆粒中有好有壞，單顆顆粒可供回收重複使用之
    記憶體）予原告測試，經下游買家源元公司 (負責人：乙○
    ○)測 試驗貨後，確認有回收價值，並同意以單支1100 元
    之價額向原告收購，原告遂以總金額63萬元向被告全數購買
    其持有之記憶體。惟被告所交付之記憶體，其外表固與7 支
    樣品標示相同，但實際記憶體容量卻與標示不符 (外表標示
    為MT46V 32MB，實際容量均為8MB 或16MB) ，且單顆顆粒均
    無作用，根本無回收價值。經原告通知被告後，被告仍置之
    不理。原告乃於93年9 月27日以存證信函解除兩造間之買賣
    契約。爰依解除契約、回復原狀之法律關係請求返還價金及
    賠償原告以每支1,100 元轉賣源元公司所可獲得之利益，並
    聲明：被告應返還原告價金63萬元，及自93年7 月17日起至
    清償日止，按週年利率5 ﹪計算之利息。(二)被告應賠償原告
    所失利益36萬元，及自93年10月12日起至清償日止，按週年
    利率5 ﹪計算之利息。(三)願供擔保，請准予宣告假執行。
二、被告則以：
  (一)本件買賣之當事人應為原告受僱之威得客有限公司 (以下簡
    稱威得客公司)， 並非原告，此由買賣發生糾紛後，威得客
    公司之負責人丁○○多次出面與被告洽談可證。原告既非買
    賣契約之當事人，自不得對被告所有主張。
  (二)被告於93年7 月6 日拿已壞7 支記憶體樣品予原告測試，經
    原告認可後，於同年月12日向被告購買900 支已壞之記憶體
    ，每支單價700 元，總價金63萬元，並約定不得退貨。嗣於
    同月16日被告將向訴外人辰揚公司購得與7 支樣品相同之不
    良品、不保固的記憶體900 支，經原告驗貨後，交付予原告
    。然系爭買賣標的，本為已壞之記憶體，從市場上同規格新
    品記憶體，每支當時市價均約3000元，系爭買賣單價僅為
    700 元，足見非新品。且原告事後亦將系爭記憶體上網拍賣
    ，於公告中均註明「買壞掉故障記憶體ddr512mb」，在在顯
    示兩造間之契約標的為已壞故障之記憶體，自無瑕疵可言，
    且交貨時，亦經原告驗貨後始交付，從而原告主張解除契約
    為無理中，被告自毋須返還價金及賠償原告損失等語，資為
    抗辯。並聲明：(一)原告之訴駁回。(二)如受不利益之判決，願
    供擔保，准免為假執行。
三、兩造所不爭執事項：
  (一)兩造訂約時並未訂定書面契約，僅以口頭約定，並以被告交
    予原告七支記憶體作為買賣標的之樣本，以該樣品之品牌、
    規格、容量、品質做為買賣契約之內容。
  (二)系爭買賣標的之記憶體，目前僅存826 支，兩造同意隨機抽
    取其中10支送鑑定。對於晶揚科技股份有限公司 (以下簡稱
    晶揚公司)之鑑定結果亦不爭執。
  (三)兩造所交易之記憶體如為新品、原廠貨一支約3000元。
  (四)所謂「記憶體是否壞的」之定義為：整支看起來是壞的，但
    其中各別顆粒有好有壞，故原告購買之記憶體可能全部壞掉
    ，也可能全部是好的。
四、兩造所爭執事項：
  (一)系爭買賣契約之買受人為原告或威得客公司（即原告任職之
    公司）？
  (二)兩造間對契約標的之品牌、容量、內容、品質之約定究竟為
    何？即被告事後交付之記憶體，是否合於買賣契約之約定？
五、法院之判斷：
  (一)系爭買賣契約之買受人為原告或威得客有限公司（即原告任
    職之公司）？
    1.被告固抗辯兩造間之契約買受人為威得客公司，並非原告
      云云。惟查：證人即威得客公司之負責人丁○○業於本院
      95年1 月12日審理時證稱：本件買賣是原告個人行為，與
      公司無關；至於事發後出面與被告協調，係因原告找他幫
      忙等語 (見本院卷(一)第168 頁)。
    2.此外，原告於向被告購買記憶體後，隨即轉售予第三人源
      元公司，因遭源元公司退貨而受有損害。倘威得客公司為
      本件契約之買受人，自不可能於遭受損害時，坐視不理，
      且未對被告採取任何主張及請求。是證人丁○○前開證詞
      ，合於常情，自堪採信。被告抗辯買賣契約之當事人為威
      得客公司一節，自不足取。
  (二)兩造間對契約標的之品牌、容量、內容、品質之約定究竟為
    何？
    1.按當事人主張有利於己之事實者，就其事實有舉證之責任
      ，民事訴訟法第277 條前段定有明文。本件原告主張交易
      當初被告交付之記憶體樣品，其規格為美光牌、單顆容量
      32MB、每支16顆、容量共512MB ，惟為被告所否認，揆諸
      前揭說明，原告自應就此部分之事實為舉證。經查：原告
      已自承系爭7 支記憶體樣品業已滅失，從而，究竟系爭7
      支記憶品樣品，是否如原告所述規格為美光牌、單顆容量
      32MB、每支16顆、容量共512MB 之記憶體，已無法證明。
    2.茲本院雖自被告事後交付予原告之記憶體中，抽取10支送
      請鑑定，而鑑定結果認定被告所交付之記憶體並非美光牌
      原廠，單顆容量為8MB 或16MB，並非32MB，有晶揚公司96
      年3 月12日96晶 (管)字 第008 號函附之鑑定報告書1 份
      在卷可參。惟原告既不能證明被告交付之7 支樣品，為美
      光牌原廠、單顆容量32MB之記憶體，自亦不能認定被告事
      後交付之記憶體，與當初約定之樣品不符。
    3.且原告亦不諱言：買賣的形態是交易整支記憶體，記憶體
      的顆粒有好有壞，看運氣，依記憶體顆粒好壞的多寡，由
      原告來承受回收價值的風險 (本院卷(一)54頁)。 足見兩造
      所約交易之記憶體確實是有疵瑕之記憶體。此與晶揚公司
      上開鑑定報告中，抽取10支鑑定結果，僅其中一支具有12
      8MB 之功能與容量，其餘9 支記憶體均因模組焊接不良，
      或顆粒無反應而導致不能開機之情形相符。參以原告於93
      年9 月1 日至同年月10日曾將該批記憶體上網拍賣，於公
      告中亦載明「賣壞掉故障記憶體」，足證，原告對於向被
      告購買之記憶體為瑕疵、故障之記憶體一情，知之甚詳，
      自不得再以此作為解除契約之理由。
六、綜上所述，原告無法證明被告交付之記憶體與約定之品質不
    符，自不得以此解除買賣契約。從而，原告本於解除契約之
    法律關係，請求被告返還價金，及給付所失利益，為無理由
    ，應予駁回。原告之訴既經駁回，其假執行之聲請亦失所附
    麗，應併駁回之。
七、結論：本件原告之訴為無理由，依民事訴訟法第78條，判決
    如主文。
中　　華　　民　　國　　96　　年　　4 　　月　　14　　日
                  民事鳳山分庭  法　官　高英賓
正本係照原本作成。
如不服本判決，應於送達後20日內，向本院提出上訴狀並表明上
訴理由，如於本判決宣示後送達前提起上訴者，應於判決送達後
10日內補提上訴理由書（須附繕本）。
中　　華　　民　　國　　96　　年　　4 　　月　　14　　日
                                書記官　李崑良
